【裁判字號】    96,訴,937
【裁判日期】    970731
【裁判案由】    違反藥事法等
【裁判全文】
臺灣臺北地方法院刑事判決               96年度訴字第937號
公  訴  人  臺灣臺北地方法院檢察署檢察官
被      告  戊○○
選任辯護人  姜智逸律師
上列被告因違反藥事法等案件，經檢察官提起公訴（96年度偵字
第6481號），本院判決如下：
    主  文
戊○○明知為偽藥而販賣，處有期徒刑壹年陸月，減為有期徒刑
玖月。如附表一、附表二及附表三編號1所示之物均沒收。
    事  實
一、戊○○為設於臺北市中山區○○○路○段18號1樓之「三水有
    機科技有限公司」（下稱三水公司）負責人及網際網路「一
    一代購中心」（現更名為「幸福代購中心」，網址：http:
    //www.geocities.com/medcare888/index.htm）網頁所有人
    ，明知「諾美婷」、「犀利士」」是知名藥品，非經核准不
    得擅自製造及輸入，「威而鋼」、「落健」亦是知名藥品，
    非經核准不得擅自輸入；及如附表一所示商標圖樣，分別係
    德商亞培股份有限公司（下稱亞培公司）、美商禮來股份有
    限公司（下稱禮來公司）申請註冊核准，取得商標專用權，
    指定使用於如附表一所示之商品，現均仍在商標專用期間內
    ，未經上開商標權人之同意，不得於同一商品使用相同或近
    似之註冊商標圖樣，有致相關消費者混淆誤認之虞；且明知
    其向姓名、年籍不詳之已成年人士所購得之「Reductil」（
    諾美婷）、「Cialis」（犀利士）藥品均係未經行政院衛生
    署核准擅自製造、輸入之偽藥、禁藥，且該藥錠之包裝盒及
    說明書即仿單上分別使用「Cialis」及如附表一編號2 所示
    之商標圖樣，及在「Cialis」包裝盒上標示之「Lilly ICOS
    Limited, 25 New Street Squre London EC4A 3LN, United
    Kingdom」、該等說明書上「Reductil is made by KnollAG
    ,Knolls trasse,67061,Ludwigshafen, Germany」等表示有
    前開公司製造之用意之私文書，均未經亞培公司、禮來公司
    等上開權利人之同意或授權而擅自標示或製造，足生損害於
    消費者、亞培公司、禮來公司等權利人；以及「Viagra」（
    威而鋼）、「Rogaine 」（落健）等藥品，為未經行政院衛
    生署核准輸入進口，無藥品輸入許可證之禁藥；詎戊○○竟
    基於行使偽造文書、意圖營利販賣偽藥、禁藥及仿冒商標商
    品之集合犯意，自民國91年10月間起至95年10月18日查獲時
    止，將附有前開包裝及仿單之上開偽藥、禁藥，透過網站「
    一一代購中心」以諾美婷每盒約新臺幣（下同）3,300 元、
    犀利士每顆約400元、威而鋼約每顆333至450 元、落健每盒
    約3,600 元之價格，販售與不特定人而行使前揭文書，以賺
    取差價牟利，足以生損害於上開權利人及消費大眾。嗣於95
    年10月18日，經法務部調查局南部地區機動工作組，在戊○○臺北市中山區○○○路○段26號3樓之6 住處及臺北市中山
    區○○○路○段18號1樓辦公處所相通之停車位查獲，並扣得
    如附表一、附表二所示之物等。
二、案經亞培公司、禮來公司告訴及法務部調查局南部地區機動
    工作組移送臺灣臺北地方法院檢察署檢察官偵查起訴。
    理  由
一、關於證據能力部分
  (一)按被告以外之人於審判外之言詞或書面陳述，除法律有規定
    者外，不得作為證據；被告以外之人於審判外向法官所為之
    陳述，得為證據；被告以外之人於偵查中向檢察官所為之陳
    述，除顯有不可信之情況者外，得為證據，刑事訴訟法第15
    9條第1項、第159條之1第1項、第2項分別定有明文。本件證
    人楊啟文於檢察官偵查中所為之證述，屬被告以外之人於偵
    查中向檢察官所為之陳述，係以證人身分向檢察官所為，業
    經具結擔保其證詞之可信性，且無不法取證等任何顯有不可
    信之情形，兼以被告於本院審理時，就此部分證詞亦有反對
    辯論之機會，是故上開證人在偵訊時之證述內容，依刑事訴
    訟法第159條之1第2項規定，具有證據能力。
  (二)按被告以外之人於審判外之陳述，雖不符前四條之規定，而
    經當事人於審判程序同意作為證據，法院審酌該言詞陳述或
    書面陳述作成時之情況，認為適當者，亦得為證據。當事人
    、代理人或辯護人於法院調查證據時，知有第159條第1項不
    得為證據之情形，而未於言詞辯論終結前聲明異議者，視為
    有前項之同意。刑事訴訟法第159條之5定有明文。查通訊監
    察報告表，被告戊○○及其辯護人均未爭執其證據能力，本
    院審酌其作成時之情況，並無違法取得或顯不可信之情形，
    認為適當，得作為證據。
  (三)至於在臺北市中山區○○○路○段18號1樓辦公處所旁停車位
    所扣押之如附表一、附表二編號1、5之物，雖搜索票上僅記
    載搜索範圍為臺北市中山區○○○路○段18號1樓及犯罪嫌疑
    人所使用之車輛等（見95年度警聲搜字第1562號第48頁），
    但臺北市中山區○○○路○段18號1樓辦公處所旁停車位與該
    房屋相通，該房屋之後門與該停車位相連，有現場照片在卷
    可證（見本院卷第二宗第36、37頁），且停車位本係附屬建
    物，無獨立之所有權，前開房屋與其相通，及被告戊○○亦
    陳稱其有物品放置其內，亦屬被告戊○○使用之範圍，自為
    前開搜索票所載之搜索範圍可及，從而因此扣押之如附表一
    、二所示之物，有證據能力，合先敘明。
二、訊據被告戊○○固坦承其為三水公司之負責人，然矢口否認
    有何偽造文書、違反藥事法、商標法之犯行，辯稱：
  (一)被告並無販賣「亞培諾美婷」、「羅氏鮮」、「威而剛」、
    「犀利士」、「落健」等藥品，而是販賣健康食品，天然威
    而剛是天然天然植物萃取物，被告並非「一一代購中心」網
    頁所有人，有物證顯示「一一代購中心」網頁是Lily Hsie
    ，被告並不認識Lily Hsie 。至於在其臺北市中山區○○○
    路○ 段26號3樓之6住處所扣得之唯一藥品「落健」生髮水，
    是其配偶自美國買回來自用，絕對是真品，絕非販賣用，何
    況此扣案之11盒落健生髮水皆有漏液情形，如此的瑕疵品，
    怎能販賣？
  (二)調查局人員在臺北市中山區○○○路○段18號1樓後方之停車
    位，所扣得之「亞培諾美婷Reductil」、「羅氏鮮Xenicall
    」、「威而剛Viagra」、「犀利士Cialis」等藥品，非被告
    所有，且該停車位係屬於被告居住之世紀大樓管理委員會所
    有，該車位平時出租予楊啟文使用，與被告無涉，又該停車
    位為開放空間，任何均得自由出入，自不得以該處所搜索扣
    押之證物作為被告涉案之證據。況在搜索當時，被告業已明
    確告知調查局人員，該停車位不屬於搜索票上所列的臺北市
    ○○○路3 段18號，而是屬於大樓管委會，可詢問管理室的
    管理員，沒想到員警斷然拒絕，屬蓄意非法搜索。
  (三)被告係從事健康食品相關行業，深知健康食品或藥品類，不
    能放在高溫處，如一樓停車位，若被告真有販賣禁藥行為，
    勢必將扣案藥品放在陰涼通風處如室內，足見被告確無販賣
    禁藥之行為。
  (四)被告曾遺失手機，後來尋回，被告SIM 卡被盜拷貝而不自知
    ，故被告手機電話號碼0000000000號遭冒用。又監聽只能聽
    到音，可是看不到字，但調查局硬把聽到的音「威而剛」（
    指天然）硬說是威而鋼（指告訴人公司生產），西力士硬說
    是犀利士，但在被告住處卻沒有發現任何威而鋼和犀利士，
    只有健康食品。且被告係將「一一代購中心？」誤聽成「你
    代購東西？」，二者讀音近似，確有誤聽可能。
  (五)被告並無以其配偶陳禹西名義寄發電子郵件向大陸地區購買
    禁藥之事實，電子郵件係由他人寄來，內容可由他人隨意亂
    寫，不得以他人寄發之電子郵件論斷被告之犯罪事實等語。
三、經查：
  (一)扣案「Reductil」（亞培諾美婷）、「Cialis」（犀利士）
    藥品均係未經行政院衛生署核准擅自製造及輸入之偽藥、禁
    藥，外觀無中文字樣，且該藥錠之包裝盒及說明書即仿單上
    分別使用「Cialis」及如附表一編號2 所示之商標圖樣，及
    在「Cialis」包裝盒上標示之「Lilly ICOS Limited, 25
    New Street Squre London EC4A3LN, United Kingdom」、
    該等說明書上標示「Reductil is made by Knoll AG, Knol
    lstrasse,67061, Ludwigs hafen, Germany」等表示有前開
    公司製造之用意之私文書之情，業據告訴代理人子○○律師
    於本院審理時陳稱：「諾美婷、犀利士都有賦形劑，賦形劑
    是相對於有效成份，一般藥錠或膠囊會含有賦形劑，賦形劑
    的作用，例如一個藥錠是1 克，真正的有效成份只有10毫克
    ，所謂的賦形劑，是賦與藥錠或膠囊成型的東西，例如乳糖
    、二氧化矽、滑石粉。就諾美婷、犀利士，我有詢問告訴人
    ，他們皆回答全球各地生產的真品比例、成份、種類皆一樣
    」等語（見本院97年7月2日審判筆錄），以及有扣案如附表
    一所示之物扣案可證，並有本院96年07月30日勘驗扣押證物
    筆錄及照片（本院卷第一宗第38至46頁）、CLALIS犀利士藥
    品鑑定報告中譯文影本及扣案證物照片（本院卷第一宗第16
    6至170頁）、行政院衛生署96年11月05日衛署藥字第096004
    5609號函（本院卷第一宗第172、173頁）、亞培公司就「諾
    美婷/REDUCTIL 」外包裝鑑定報告及華友科技顧問有限公司
    檢驗報告（本院卷第一宗第198、213至218 頁）、臺灣禮來
    公司提出就「CLALIS犀利士」外包裝及仿單鑑定報告、衛生
    署頒發藥品許可證、商標註冊證及該公司97年01月15日來函
    說明扣案CLALIS藥品非該公司在國外其他工廠生產（本院卷
    第一宗第200至204、209 頁）在卷可資佐證。又依93年8月5
    日修正施行之入境旅客攜帶自用農產品、菸酒、大陸地區土
    產、自用藥物、環境用藥限量表第三項規定：旅客攜帶自用
    藥物入境每種以二瓶（盒）為限（見本院第二宗第55頁），
    查扣案附表二編號1、2之「Viagra」（威而鋼）、「Rogain
    e」（落健）藥品，外觀無中文字樣，且被告雖辯稱「Rogai
    ne」為其配偶旅遊時所攜入境，但高達11盒，已超出前揭限
    量表之規定，故均為未經行政院衛生署核准輸入進口，無藥
    品輸入許可證之禁藥之情，有扣案附表二編號1、2之藥品與
    證人乙○○提供之附表三編號3之藥品可證，並有本院96年7
    月30日勘驗扣押證物筆錄及照片（本院卷第一宗第38至46頁
    ）、行政院衛生署藥物食品檢驗局96年10月03日藥檢壹字第
    0960017329號檢驗報告書及96年11月05日衛署藥字第096004
    5609 號函（本院卷第一宗第65至67、172頁）在卷可憑，自
    足徵是實。
  (二)被告辯稱扣案附表一及附表二編號1、2所示之藥品非其所有
    ，然證人辛○○於本院審理時具結證述：「我現任國稅局監
    察室，有因本案前往臺北市中山區○○○路○ 段18號搜索三
    水公司，當天早上前往臺北市中山區○○○路○段18號1樓，
    到那邊請被告前來開門，進去後提示搜索票，告知被告相關
    的權利義務後並出示我們的證件，我們針對18號1 樓進行搜
    索，在搜索的過程中看到後門跟車庫相連結，在1 樓搜索差
    不多後就到後面車庫進行搜索，搜索過程中有搜到一些違禁
    藥品，就當場予以查扣並製作搜索扣押筆錄，後來就離開前
    往26號3樓之6被告住家進行另外的搜索。（提示調查局卷第
    134至136頁扣押物品清單）這是當天搜索扣押的清單，應該
    都是在18號1樓後面車庫搜到，1樓已經清空準備出租，所以
    並沒有太多的雜物，1 樓沒有搜到東西，就沿著後門相通的
    車庫進行搜索，搜到扣押物清單這些東西，第2 頁的落健應
    該是樓上搜到。（提示96年偵字第6481號第38頁）我在偵查
    中所述搜索情形正確，提出照片（證人提出光碟，內容為當
    時蒐證的一些照片），3 樓照片我今天沒有帶來，以上的照
    片是針對車庫部分。3樓的紙箱是跟1樓的紙箱相同，都是用
    來裝藥品、原料的紙箱、廢紙箱，進出車庫的鐵捲門要用遙
    控器才能打開，就是要把車開進來或出去的門，在該停車位
    也有扣到被告公司的行事曆、送貨單，行事曆就是被告在上
    面寫公司一些例行性工作，我們在裡面有發現類似威而鋼採
    購，所以才扣下，送貨單我記得是委託郵局代為收款，認為
    有必要扣下進行查證。扣押物品清單第伍、陸、拾貳之日曆
    記事簿、送貨單，這有些是一樓有些是三樓查扣到的，送貨
    單我不確定是在哪裡扣到，這要回去查看當初的紀錄才知道
    。我有執行前階段的監察監聽部分，監聽過程中，一樓我在
    監聽中有聽到她要出租，監聽過程中沒有特別聽到車庫，是
    搜索時發現後面有車庫才去搜索。搜索時被告從三樓住家下
    來，她當時沒有在一樓，是她下來開門讓我們進去。我發現
    一樓跟車庫相通才沿著進去搜索，我記得後門是關著，但是
    打開卡榫就可以進去，門一推就可以進去，我想既然跟一樓
    相連結，卡榫是由被告打開，我們一起進到車庫，被告當時
    有說車庫現在已經租給別人使用等語，我現在已經不記得。
    我們在車庫裡面搜到扣案的物品，監聽裡面被告都沒有提到
    車庫，所以我們也不知道有車庫。本件監聽過程有發現進貨
    來源，但不是很明確，後來好像是我們臺中市調查站有破獲
    中部威而鋼的供貨者，我們懷疑是被告的上游，但是事證不
    是明確，監聽過程有聽到被告一些訂貨，我們是根據通聯紀
    錄基地台位置，剛好有在上游住處附近出沒過，所以我們懷
    疑被告有跟供應商聯繫。當初查IP位置，是利用電子郵件的
    表頭反向查詢，向中華電信查發信的位置大概是在哪裡，查
    到是被告三樓住家的位置，我那時有佯裝顧客要購買，有發
    電子郵件給她，她回信，我是用回信的IP位置去查詢，丑○○的通訊譯文也有問她那裡是否是一一代購中心，她說是。
    」等語（見本院97年7月3日審判筆錄），而證人楊啟文於偵
    查中、證人癸○○、丁○、寅○○於本院97年7月3日審理時
    具結雖均證述：前開停車位屬於世紀大樓管理委員會所有，
    於95年10月間是由楊啟文承租，移開該停車位旁邊的板子任
    何人都可以進出該停車位等語，惟當時在前開停車位同一處
    所同時扣得被告之記事簿及送貨單，被告亦坦承為其所有，
    並有證人辛○○提供之現場照片可證（見本院卷第二宗第37
    、38、49、50頁），則前揭扣案物品既與被告所有之記事簿
    及送貨單等擺放在一起，衡諸常情，自堪認該等扣案物品亦
    屬被告所有。
  (三)被告辯稱：「一一代購中心」網站非其所有，其在網路上是
    販賣健康食品云云，惟查：
  1.證人壬○○於本院審理時具結證稱：「時間忘了，我在雅虎
    網站搜尋找到的一個網站，名稱我忘了，購買二盒諾美婷，
    用ATM 轉帳，價錢我忘了，我忘記跟誰買的，是貨運寄來，
    寄件人我忘了。（提示調查局卷43頁調查筆錄、44頁寄貨單
    、45、46頁網站列印資料）我之前在調查局所言均實在，寄
    貨單上的地址是我之前的工作地址，寄貨單上面的電話也是
    我的，6900元就是購買諾美婷的錢，我跟這個網站只購買過
    一次諾美婷，沒有買過其他健康食品。前開45、46頁網站列
    印資料，就是我要買諾美婷時在網站所看到的網站資料。我
    在這個網站上所購買的諾美婷跟在一般市售的諾美婷外盒，
    外盒我不會分辨，外盒看起來差不多，但是吃起來有差，（
    提示本院卷第40、43、44頁勘驗筆錄）這些扣案物品的照片
    跟我當初在這個網站上所購買的諾美婷，外觀上一樣。」等
    語；而證人壬○○於96年1月3日調查局調查時證稱：「我確
    曾於92年間，詳細日期已不記得，上網購買過2 盒減肥藥諾
    美婷，但向何人購買及詳細網站、網頁因時間久遠已不記得
    。我所購買送貨單上記載的健康食品，名稱即為前述網路上
    所購得的諾美婷減肥藥。我僅透過該網站購買過1次2盒減肥
    藥諾美婷，是否是係向戊○○購買我不清楚，但是購買減肥
    藥諾美婷的款項6900元，是使用金融卡跨行轉帳支付，寄件
    及收款人為戊○○，應係向戊○○購買。我之前曾在藥房購
    買過減肥藥諾美婷，服用過後覺得有飽足感，不易感覺飢餓
    。我於前述網路購買之減肥藥諾美婷在外包裝上並無雷射標
    籤，服用後並無飽足感，效果不如在藥房購買之減肥藥諾美
    婷，事後瞭解係購得偽藥。」等語（調查局卷第43頁）。
  2.證人丙○○於本院審理時具結證述：「之前在網路上搜尋到
    網站，時間有點久，我不太記得，後來有跟他們聯絡購買威
    而鋼、犀利士，有用郵寄的，也有用當面交貨。（提示調查
    局卷第47、48頁）我之前在調查局所言都對。我從92年到95
    年5、6月間總共在這個網站上買過7 次威而鋼、犀利士，其
    中二次是面交，當面交貨給我的人是否為在庭之被告，我記
    不太起來，但是都是短髮，交貨的人好像稍微瘦一點，我們
    只是交一下貨就走了，二次面交都是同一個人，交貨的人跟
    在坐的被告有一點點像。（提示調查局卷第49、50頁通訊監
    察譯文）通訊監察譯文是當初我跟販賣威而鋼、犀利士之人
    的對話內容（提示調查局卷第52、53頁網站列印資料、第58
    、60頁網站列印資料）我是根據這個網站聯絡購買威而鋼、
    犀利士。（提示調查局卷第56、57頁電子郵件）就是賣威而
    鋼、犀利士給我的人所郵寄給我的電子郵件。（提示調查局
    卷第54、55頁寄貨單）寄貨單上面的姓名、地址、電話是否
    都是我的，這是我在網站上購買威而鋼、犀利士的寄貨單，
    寄貨單上是寫健康食品，（提示本院卷第40、42、45頁）我
    當初購買的犀利士跟扣案的照片外觀看起來是很像，因為很
    久了，依稀記得是這個樣子，我後來去門診買威而鋼、犀利
    士，之前都是在這個網站上買，我之前買覺得有效，所以才
    會再買。」等語；而證人丙○○於95年11月01日調查局調查
    時證稱：「大約在92年間，我透過網路搜尋販賣威而剛藥品
    的網頁，因此搜得網頁名稱「網路藥局」（網址為http//:w
    ww.geocities.com/medcare888 ）有刊登販賣威而剛、犀力
    士、柔沛、諾美婷等藥品找因而透過該網頁所登載之電子信
    箱（medcare888@yahoo.com，寄件人為Lily Hsie ）及電話
    0000000000（94年12月22日，寄件人Lily Hsie 以電子郵件
    通知我該行動電話改為0000000000）向該網站購買威而剛及
    犀力士兩種藥品，從92年到95年5、6月間陸續購買該等藥品
    ，購買之總金額約有2 萬餘元。手機門號0000000000都是我
    本人使用。卷附通訊監察譯文確實是我與0000000000行動電
    話使用女子關於向其購買威而剛藥品，雙方討論交貨時間及
    地點的通話內容，95年06月14日是我主動撥打至0000000000
    行動電話，我向受話的女子表示購買5 顆威而剛藥品，雙方
    約定當天至臺北市○○○○○路站當面交貨及付款，後來我
    確實到約定的時間及地點，由一名年約30至40歲之間的女子
    交給我5顆威而剛藥品，我則當場交給她價款1,700餘元。臺
    北民權郵局92年2月14日及圓山郵局7月30日代收貨價郵件單
    ，其中臺北民權郵局92年02月14日代收貨價郵件部分（貨價
    6000元）是我透過前述網頁及該網頁登載之0000000000、00
    00000000電話購買威而剛及犀力士藥品、另臺北圓山郵局07
    月30日代收貨價郵件部分（貨價2200元）則是向該網站購買
    威而剛藥品。大約向戊○○購買威而剛及犀力士藥品7 次左
    右，每次約購買5顆威而剛，單價在每顆440元至375 元之間
    ，犀力士藥品我比較少購買，每次約購買2至4顆左右的犀力
    士，有購買的話每顆單價約400 餘元，大部分都是戊○○以
    郵寄方式寄送藥品給我，由郵局郵務人員代收價款，另有2
    次是當面交貨及付款，除了上述95年06月14日當天外，另外
    更早1 次也是約在臺北市○○○○○路站附近交付威而剛藥
    品。我提供寄件人Lily Hsie ，於94年12月22日以電子郵件
    通知我將原訂購專線0000000000更改為0000000000之郵件內
    容列印資料及今日心我自行上網進入前述販賣藥品網站所列
    印的資料，我發現目前該網頁另以「幸福代購中心」名稱登
    載販賣威而剛等藥品之廣告，而且只是名稱變更而已，刊載
    販賣之威而剛等藥品內容、價格等都是雷同的。」等語。（
    調查局卷第47、48頁）。
  3.證人丑○○於本院審理時具結證稱：「我有在一一代購中心
    網站購買過落健生髮水、威而鋼，是在網路是的網頁上看到
    廣告，確切時間我已經不記得，我是打電話過去，他會送過
    來，等於是面交，沒有匯款的動作，面交的地點是在我住的
    地方樓下，價格有點忘記了，2 年多前，我買過2次，2次都
    是同一個人面交給我。在座被告應該是這2 次面交落健生髮
    水、威而鋼給我的人，因為已經2 年多了。（提示調查局卷
    第71、72頁）我以前在調查局所言是否實在。（提示警聲搜
    卷第36、37頁）這2 頁的對話內容，是我當初購買這些產品
    的對話內容」等語；而證人丑○○於95年10月18日調查局調
    查時證稱：「我認識一一代購中心網頁負責人戊○○，我曾
    向她購買威爾鋼、生髮水等藥品，但與她沒什麼往來。手機
    門號0000000000是我所使用之行動電話號碼。95年06月22日
    17時56分0000000000行動電話通訊監察譯文，是我當時向她
    訂購4罐落健生髮水與5顆威而鋼，06月22日傍晚有位中年女
    性，直接送貨到我住處樓下，向我收款，約3 年前我亦向該
    女性購買過威而鋼藥品，在臺北市○○○路、松江路口行天
    宮附近交貨，共買2次，第1 次僅購買威而鋼，第2次則係購
    買落建生髮水與5顆威而鋼，威而鋼每顆450元、落建生髮水
    每盒（4罐裝）3600元，前後2次都是戊○○面交給我，一手
    交錢、一手交貨，只是交貨地點不同。我是從雅虎網路搜尋
    到的代購中心網頁，網頁名稱我已忘，按照網頁上記載的電
    話跟她聯絡並購買，她的聯絡電話為0000000000與00000000
    00。」等語（調查局卷第71、72頁）。
  4.證人己○○於本院審理時具結證述：「我曾經在網站上購買
    過諾美婷及羅氏鮮，大概91、92年間，我按照網路上的電話
    打過去，對方就用快遞寄過來，我付款給快遞公司，我大概
    是一次購買半年份，之前是買羅氏鮮，後來買諾美婷，數量
    、次數、價格我忘了（提示調查局卷第81、82頁筆錄、第83
    頁通訊監察譯文）我之前在調查局所言都實在實在。前開通
    訊監察譯文是當初我打電話向這個網站的人購買羅氏鮮、諾
    美婷的通話內容，（提示調查局卷84、85頁寄貨單）寄貨單
    上面的姓名、地址、電話都是我的，寄貨單應該是我當初買
    諾美婷、羅氏鮮的寄貨單，（提示調查局卷第86、87頁網站
    列印資料）這個網頁資料是偵查時拿給我看的，當時問我是
    否這個資料，我說網址不記得，只記得是黑底，有顏色的字
    ，上面的字大概是這樣子，但現在我沒辦法確定。我沒有在
    其他地方購買過諾美婷、羅氏鮮。（提示本院卷第40、43、
    44頁勘驗筆錄）我當初所買的諾美婷、羅氏鮮外盒包裝跟扣
    案的物品的外觀一樣。」等語；而證人己○○於95年11月01
    日調查局調查時證稱：「手機門號0000000000是我所使用之
    行動電話號碼，約於92年間我至網際網路上搜尋減肥藥品，
    當時找到一個販售各式藥品的網站，我遂撥打網頁所留之聯
    絡電話訂購羅氏鮮或諾美婷等知名減肥藥品，前後總共訂購
    約有20至25盒，印象中有一段時間因為聯絡電話不通，且網
    頁又被移除，所以沒有聯絡，後來該網站的銷售人員又於94
    年間主動來電，向我表示更換訂購專線，我才又有聯絡訂購
    電話0000000000，並陸續訂購藥品。本通提示電話譯文發生
    於95年05月27日上午11時31分，是我主動撥打電話00000000
    00訂購諾美婷，以一盒價格訂為3,300元，並要支付郵費150
    元，故當收取藥品時，我就直接支付現金19,950元。我前後
    約共購買過偽禁藥品8 次，每次都是購買減肥藥品羅氏鮮或
    諾美婷，諾美婷的價格是一盒3300元，羅氏鮮的價格較貴，
    但我不記得確實價格，交貨方式則為郵局包裹寄送或快遞，
    交易款項則為直接付現金予送貨人員。我一開始想要購買減
    肥藥品時，是用關鍵字搜尋，所以不記得網址為何，但該網
    頁上確實如提示文件般有各項藥品的文字介紹及超連結，而
    且我印象中是黑色底的網頁，但是網頁所留的訂購專線電話
    並非是0000000000，因為0000000000的電話是後來業者主動
    和我聯絡並告知我的，至於其他的聯絡電話門號我則不知道
    ，因為該販售藥品業者並未提供給我。」等語（調查局卷第
    81、82頁）。
  5.證人甲○○於本院審理時具結證述：「時間我記不清楚，大
    概2 年前，我是在網路上看到網頁，上面有聯絡電話，我打
    電話去詢問，確定價格，她說買1萬元最便宜，1萬元數量是
    30顆，我記得總共購買2次，1次是透過新竹貨運繳款取貨，
    另1 次是她說她在松江路底，那天我剛好要去談事情，我就
    說我自行取貨，我記不起來在座被告是否是我那次取貨面交
    威而鋼給我的人，因為她戴安全帽。（提示調查局卷第74、
    75頁筆錄）我不記得購買2次或3次，調查局把照片放在螢幕
    上面叫我指認是哪一個，我當時認不出來，他叫我仔細核對
    ，問我對哪一個比較有印象，我說可能有一個比較像，但是
    臉形比較胖。（提示調查局卷第76、77頁通訊監察譯文）是
    我當初跟網站的人聯絡的對話。（提示調查局卷第79、80頁
    網站列印資料）這是我當初購買威而鋼的網站，我在這網站
    上除購買威而鋼外，沒有購買其他東西，我沒有在其他地方
    買過威而鋼。」等語；而證人甲○○於95年11月01日調查局
    調查時證稱：「手機門號0000000000是我所使用之行動電話
    號碼，約是91年使用至今。95年05月26日17時12分00000000
    00行動電話通訊監察譯文，這通電話是我打的，因為我是在
    網路上看到有賣威而剛的一個電話，就是0000000000，然後
    有打過這支電話買威而剛，林小姐都是貨運寄送給我，然後
    這次我也是打0000000000給林小姐，向她購買如通訊譯文所
    載的威而剛，交易的時間和見面的地點均與通訊監察譯文一
    致。因為我只見過林小姐一次，而且這次林小姐與我在臺北
    市行天宮交威而剛給我的時候，我是開車，林小姐是匆匆的
    將威而剛交給我，我對林小姐並沒有深刻的印象，但是我確
    定林小姐不是貴站提示的A和B，但是C （指被告）的容貌有
    像林小姐，只是比找印象中的林小姐稍胖。我向林小姐總共
    購買3次威而剛，每次都是購買8盒1萬元，前2次是貨運寄送
    的，第3 次是在臺北市行天宮外面交給找的。我是透過該「
    一一代購中心」網頁得知可以電話0000000000向林小姐購買
    威而剛的，找應該都是以0000000000與林小姐訂貨的，林小
    姐有沒有給我其他的聯絡電話，我沒有很深的印象。」（調
    查局卷第74、75頁）。
  6.證人壬○○、丙○○、丑○○、己○○、甲○○之證述復有
    95年6月21日至95年6月22日0000000000與電話0000000000丑
    ○○通訊監察作業報告表（調查局卷第11頁）、95年06月21
    日至95年06月15日電話：0000000000與電話0000000000丙○○通訊監察作業報告表（調查局卷第20頁）、丑○○寄貨單
    2 紙（調查局卷第21、22頁）、95年5月26日至95年5月28日
    電話：0000000000與電話0000000000甲○○、95年05月27日
    電話0000000000己○○通訊監察作業報告表（調查局卷第23
    、24頁）、己○○寄貨單2 紙（調查局卷第25、26頁）、95
    年7月19日至95年7月21日電話：0000000000與電話00000000
    0 乙○○通訊監察作業報告表（調查局卷第27頁）乙○○寄
    貨單4 紙（調查局卷第28、29頁）、一一代購中心網頁廣告
    資料1份（調查局卷第32、33頁）、庚○○寄貨單1紙（調查
    局卷第42頁）、壬○○寄貨單1 紙（調查局卷第44頁）、95
    年6月14日至95年6月15日電話：0000000000與電話00000000
    00丙○○通訊監察作業報告表（調查局卷第49、50頁）、丙○○與被告往來之電子信件紀錄（調查局卷第56、57頁）在
    卷可證，足見證人壬○○、丙○○、丑○○、己○○、甲○○所言非虛，且與被告並無恩怨仇恨關係，渠等之證述被告
    有販賣前述「諾美婷」、「威而鋼」「犀利士」、「落健」
    藥品自堪採信。
  (四)綜上所述，本件事證明確，被告犯行洵堪認定，應予依法論
    科。
四、核被告所為，販賣偽藥、禁藥部分，係犯情節較重之藥事法
    第83條第1 項之販賣偽藥罪、及商標法第82條之販賣仿冒商
    標商品罪，起訴書認被告所販賣均為禁藥，容有未洽，應予
    補充；又仿單即藥品說明書係用以說明該藥品之主治效能及
    服用方法，且仿單及包裝盒上記載藥品來源之製造商、藥商
    等，均屬於私文書之一種，被告明知上開藥品說明書及包裝
    盒，係冒用上開告訴人等人名義而偽造之私文書，仍加以販
    賣行使，係犯刑法第216條、第210條之行使偽造私文書罪。
    再被告所販賣擅自製造之偽藥，雖同時亦販賣冒用藥物名稱
    及仿單，然藥事法第86條第2項應與同法第83條第1項有法條
    競合之補充關係，僅論以較重第83條第1 項販賣偽藥罪即足
    ，起訴書認有想像競合犯關係，容有疏誤。按刑事法若干犯
    罪行為態樣，本質上原具有反覆、延續實行之特徵，立法時
    既予特別歸類，定為犯罪構成要件之行為要素，則行為人基
    於實行該罪之犯意，在密切接近之一定時間及空間內持續複
    次實行之該特定構成要件行為，倘依社會通念，於客觀上認
    為符合一個反覆、延續性之行為觀念者，於刑法評價上，即
    應僅成立一罪，俾免有重複評價、刑度超過罪責與不法內涵
    之疑慮，例如經營、從事業務、收集、販賣、製造、散布等
    具有職業性、營業性或收集性等具有重複特質之犯罪，均屬
    包括一罪之集合犯概念。被告先後多次販賣偽藥、仿冒商標
    商品之犯行，因係於密集期間內以相同之方式持續進行，未
    曾間斷，是此販賣犯行，即具有反覆、延續實行之特徵，從
    而在行為概念上，縱有多次販賣之舉措，仍應評價認係包括
    一罪之集合犯，僅論以一罪。被告以一行為同時販賣偽藥、
    販賣仿冒商標商品罪及行使偽造私文書，觸犯數罪名、侵害
    數法益之想像競合犯，應從一重之販賣偽藥罪處斷。爰審酌
    被告非自正常管道取得藥品，竟採購販賣不特定人，對相關
    社會消費大眾身體健康危害甚鉅，而商標具有辨識商品來源
    之功用，且企業者通常經過相當時間並投入大量資金於商品
    之行銷及品質之改良，始得使該商標具有代表一定品質之效
    ，被告侵害他人商標，對商標專用權人潛在市場利益造成侵
    害非輕，有礙公平交易秩序，並有損我國之國際形象，被告
    犯罪後之態度，尚未賠償告訴人損害等一切情狀，量處如主
    文所示之刑。又被告犯罪在96年04月24日以前，且本案查無
    中華民國九十六年罪犯減刑條例所定不予或不得減刑之情形
    ，爰依同條例第2條第1項第3 款規定減輕其刑，並依同條例
    第7條規定諭知其減得之刑。
五、則扣案如附表一、附表三編號1所示之物，均係仿冒附表一
    所示商標之商品，不問屬於犯人與否，應依商標法第83條規
    定併予宣告沒收，另附表二所示之物，係被告所有供犯罪所
    用之物，爰依刑法第38條第1項第2款宣告沒收。
六、公訴意旨另以：被告戊○○明知委託他人向姓名、年籍不詳
    人士所購得之「羅氏鮮Xenicall」藥品，為未經行政院衛生
    署核准輸入進口，無藥品輸入許可證之禁藥；亦明知上開藥
    品之商標及「威而剛」、「落健」藥品之商標，分別乃羅氏
    大藥廠股份有限公司（下稱羅氏公司）、輝瑞公司向經濟部
    中央標準局（現改制為經濟部智慧財產局）申請註冊登記獲
    准，取得使用於指定商品之商標專用權，現仍於商標專用期
    間及延展專用期間內，且明知向姓名、年籍不詳人士所購入
    之上開藥品上標示所示之圖樣，及上開藥品均為未得上述商
    標權人同意，竟基於販入後賣出及行使偽造私文書之概括犯
    意，自91年10月間起至95年10月18日查獲時止，將附有包裝
    及仿單之上開禁藥，透過網站「一一代購中心」以400 元至
    3,600 元之價格販售與不特定人，足以生損害於前開羅氏公
    司等公司。嗣於95年10月18日，經法務部調查局南部地區機
    動工作組，在被告戊○○臺北市中山區○○○路○段26號3樓
    之6 住處及臺北市中山區○○○路○段18號1樓辦公處所查獲
    ，並扣得附表未經核准進口之「羅氏鮮Xenicall」共4 盒等
    語，因認被告戊○○此部分亦涉犯藥事法第83條第1 項販賣
    禁藥、商標法第82條販賣仿冒商標商品、刑法第216 條、第
    210條、第220條行使偽造準私文書罪嫌。經查：依扣案「羅
    氏鮮Xenicall」4 盒，有中文字樣及「衛署藥輸字第023051
    號」標示，並標示有羅氏公司之「0000000000」之語音指示
    操作以確認產品真偽，及每盒標示不同之防偽序號，有扣案
    「羅氏鮮Xenicall」共4 盒可憑，且經本院撥打上開語音電
    話，並經接線服務人員輸入前開4 盒之不同防偽序號後，確
    認前開4 盒均屬真品，且說明不同之序號，如同每盒「羅氏
    鮮Xenicall」藥品之身分證，如序號確認是真品，即足認定
    為真品之情，有本院公務電話紀錄在卷可憑，又依行政院衛
    生署藥物食品檢驗局96年10月03日藥檢壹字第0960017329號
    檢驗報告書（本院卷第65至67頁）、行政院衛生署96年11月
    05日衛署藥字第0960045609號函（本院卷第172、173頁），
    扣案羅氏鮮Xenicall之有效成分與告訴人所提供之真品相同
    ，亦堪認扣案「羅氏鮮Xenicall」為真品且經核准輸入。此
    外，復查無其他證據證明被告確有公訴人所指此部分之犯行
    ，惟公訴意旨認此部分與前揭販賣偽藥、禁藥事實論罪科刑
    部分，係基於概括犯意為之，有裁判上一罪之關係，爰不另
    為無罪之諭知。
據上論斷，依刑事訴訟法第299條第1項前段，藥事法第83條第1
項，商標法第82條、第83條，刑法第11條前段、第216條、第210
條、第38條第1項第2款，中華民國九十六年罪犯減刑條例第2 條
第1項第3款、第7條，判決如主文。
本案經檢察官簡逸薇到庭執行職務
中    華    民    國    97    年    7     月    31    日
                  刑事第五庭審判長法  官  黃程暉
                                  法  官  何俏美
                                  法  官  賴秀蘭
以上正本證明與原本無異。
如不服本判決，應於判決送達後10日內向本院提出上訴狀（應抄
附繕本）。告訴人或被害人如對於本判決不服者，應具備理由請
求檢察官上訴，其上訴期間之計算係以檢察官收受判決正本之日
期為準。
                                  書記官  游秀珠
中    華    民    國    97    年    8     月    8     日
附錄本案論罪科刑法條：
藥事法第83條
明知為偽藥或禁藥，而販賣、供應、調劑、運送、寄藏、牙保、
轉讓或意圖販賣而陳列者，處7年以下有期徒刑，得併科新臺幣5
百萬元以下罰金。
犯前項之罪，因而致人於死者，處 7 年以上有期徒刑，致重傷者
，處 3 年以上 12 年以下有期徒刑。
因過失犯第 1 項之罪者，處 2 年以下有期徒刑、拘役或科新臺
幣 30 萬元以下罰金。
第 1 項之未遂犯罰之。
商標法第82條
明知為前條商品而販賣、意圖販賣而陳列、輸出或輸入者，處一
年以下有期徒刑、拘役或科或併科新臺幣 5 萬元以下罰金。
刑法第210條
偽造、變造私文書，足以生損害於公眾或他人者，處 5 年以下有
期徒刑。
刑法第216條
行使第 210 條至第 215 條之文書者，依偽造、變造文書或登載
不實事項或使登載不實事項之規定處斷。
附表一：
商標圖案
附表二：
  ┌──┬────────┬─────┐
  │編號│物  品  名  稱  │  數  量  │
  ├──┼────────┼─────┤
  │ 1. │Viagra（空盒）  │ 1盒      │
  ├──┼────────┼─────┤
  │ 2. │Rogaine         │ 11盒     │
  ├──┼────────┼─────┤
  │ 3. │送貨單          │ 20冊     │
  ├──┼────────┼─────┤
  │ 4. │日曆記事簿      │ 2本      │
  ├──┼────────┼─────┤
  │ 5. │電子郵件信箱資料│ 11頁     │
  └──┴────────┴─────┘
附表三：
  ┌──┬────────┬─────┬─────┐
  │編號│物  品  名  稱  │  數  量  │  備  註  │
  ├──┼────────┼─────┼─────┤
  │ 1. │Reductil（15mg）│ 1盒      │證人己○○│
  │    │藥品外盒        │          │提供，其上│
  │    │                │          │有使用附表│
  │    │                │          │一編號2所 │
  │    │                │          │示之商標圖│
  │    │                │          │樣        │
  ├──┼────────┼─────┼─────┤
  │ 2. │Viagra藥品外盒  │ 1盒      │證人乙○○│
  │    │                │          │提供      │
  ├──┼────────┼─────┼─────┤
  │ 3. │Viagra藥錠      │ 1顆      │證人乙○○│
  │    │                │          │提供      │
  └──┴────────┴─────┴─────┘


司法院資訊處製作；財團法人民間司法改革基金會備份。
